【裁判字號】    96,再易,130
【裁判日期】    970129
【裁判案由】    損害賠償
【裁判全文】
臺灣高等法院民事判決                 96年度再易字第130號
再審  原告  勇立興業股份有限公司
法定代理人  乙○○
再審  被告  美商優比速國際股份有限公司台灣分公司
法定代理人  甲○○
上列當事人間請求損害賠償事件，再審原告對於中華民國96年 8
月14日本院95年度上易字第 754號確定判決提起再審之訴，本院
判決如下：
    主      文
再審之訴駁回。
再審訴訟費用由再審原告負擔。
    事實及理由
一、本件再審原告提起再審之訴主張：兩造間請求損害賠償事件
    ，前經本院95年度上易字第 754號判決伊敗訴確定（下稱原
    確定判決）。茲查原確定判決：(一)就出口件部分，未斟酌全
    辯論意旨及調查證據之結果，就原證3之照片及信函、原證6
    及原證11之信件、及證人劉智芳、孫天平、蔡學欣之證詞，
    個別割裂證據，且曲解該證據之待證事項，而為錯誤之事實
    判斷，乃消極不適用民事訴訟法第 222條第1項前段、第3項
    規定；且就舉證責任之認定，違反民法第 634條規定及最高
    法院49年臺上字第713號、86年臺上字第236號判例；並混淆
    民法第634條、第644條規定之責任，其適用法規顯有錯誤。
    (二)就進口件部分，誤認伊未舉證證明損害，違反民事訴訟法
    第222條第3項規定及最高法院28年上字第2250號判例；又消
    極不適用民法第 637條規定；另就舉證責任之認定，亦違反
    民法第634條規定及最高法院49年臺上字第713號、86年臺上
    字第 236號判例，其適用法規亦顯有錯誤。(三)就出口件部分
    ，就足影響於判決之第一審筆錄、原證3之照片、原證9之往
    來e-mail等重要證物、及證人劉智芳、孫天平、蔡學欣之證
    詞漏未斟酌；就進口件部分，亦就原證 4之進口收現單之足
    以影響於判決之重要證物漏未斟酌。是原確定判決具有民事
    訴訟法第496條第1項第1款、第497條所規定之再審事由，爰
    提起再審之訴，求為命：(一)原確定判決及臺灣士林地方法院
    93年度訴字第 299號判決關於不利再審原告部分廢棄。(二)再
    審被告應再給付再審原告新臺幣 132萬元及自民國93年4月3
    日起至清償日止，按年息5%計算之利息。
    本件未行言詞辯論，惟據再審被告具狀以：原確定判決並無
    民事訴訟法第496條第1項第1款、第497條所規定之再審事由
    等語，資為抗辯；並聲明：再審原告之訴駁回。
二、惟按民事訴訟法第 496條第1項第1款所謂適用法規顯有錯誤
    ，係指確定判決為確定事實而適用法律，或就所確定之事實
    而為法律上之判斷，其所適用之法規顯然不合於法律規定，
    或與現尚有效之判例、解釋顯然違反者而言，不包括漏未斟
    酌證據、取捨證據失當、認定事實錯誤、判決不備理由及在
    學說上諸說併存致發生法律上見解歧異等情形在內（最高法
    院57年臺上字第1091號、60年臺再字第 170號、63年臺上字
    第 880號判例及90年度台再字第27號判決、85年度台聲字第
    255號裁定參照）。經查：
    (一)就出口件部分，再審原告係依民法第 634條規定，請求再
      審被告負運送人之損害賠償責任（見原確定判決第 2頁即
      本院卷36頁），自應就該出口件係在運送過程中發生毀損
      、喪失或遲到之事實，負舉證責任。茲就再審原告交付運
      送之系爭出口件，並無再審原告所主張「因再審被告更換
      包裝，致機械手臂螺絲斷裂、機械手臂蓋掉落」之情形，
      且亦無從認定上開貨損係在運送過程中所發生，此俱為原
      確定判決所認定之事實（見原確定判決第5至7頁即本院卷
      39至41頁），則原確定判決以再審原告未盡舉證責任，故
      認再審被告不負民法第 634條規定之運送人責任，因而駁
      回再審原告此部分損害賠償之請求，自無適用法規顯有錯
      誤之可言。又系爭出口件既未於運送過程中發生貨損，不
      生民法第 634條所規定之運送人責任，業經原確定判決認
      定如前，則原確定判決所云：「退而言之，縱認該出口件
      因優比速台灣分公司之運送行為而受損，其受有損害者亦
      屬所有權人台積電公司，託運人勇立公司在實質上損害發
      生前，自不能請求填補損害」（見原確定判決第 7頁即本
      院卷41頁），經核與原確定判決基礎所認不應適用之法律
      即民法第 634條規定無涉，再審原告執此主張原確定判決
      混淆民法第634條、第644條之規定，適用法規顯有錯誤云
      云，自不足取。
    (二)就進口件部分，再審原告係依據民法第 634條之規定及侵
      權行為之法則，請求再審被告負損害賠償責任（見原確定
      判決第 2頁即本院卷36頁）。而就該進口件部分，再審原
      告僅為受貨人而非託運人，再審被告亦非運送人或相繼運
      送人，且再審原告並未證明該進口件係於運送過程中發生
      損害，均為原確定判決所認定之事實（見原確定判決 9、
      10頁即本院卷43、44頁），則原確定判決認再審被告不負
      民法第634條、第637條所規定之運送人或相繼運送人責任
      ，亦不負侵權行為損害賠償責任，因而駁回再審原告此部
      分之損害賠償請求，亦無適用法規顯有錯誤之情形。又再
      審被告並非系爭進口件之運送人或相繼運送人，業經原確
      定判決認定如前，則運送人不論係為美國 UPS總公司，或
      UPS 美國俄亥俄州子公司，均與原確定判決基礎所認不應
      適用之法律即民法第634條、第637條之規定或侵權行為之
      法則，不生任何影響，是再審原告主張原確定判決未依再
      審被告自認運送人為 UPS美國俄亥俄州子公司之事實，違
      法認定運送人為美國UPS總公司，因而未適用民法第637條
      規定，為適用法規顯有錯誤云云，亦不足取。
    (三)至再審原告另指原確定判決個別割裂證據、曲解證據之待
      證事項，而為錯誤之事實判斷云云，係屬證據取捨有無失
      當、或事實認定有無錯誤之範疇，揆諸前揭說明，尚不得
      指為適用法規顯有錯誤。
    (四)從而再審原告主張原確定判決具有民事訴訟法第496條第1
      項第1款所規定之再審事由云云，自屬無據。
三、次按依民事訴訟法第 466條不得上訴於第三審法院之事件，
    其經第二審確定之判決，須就足影響於判決之重要證物，漏
    未斟酌，始得依同法第 497條之規定，提起再審之訴。經查
    ，原確定判決已就原證2、3之照片、美國 101公司承辦人員
    Geoffrey Glibas寄給勇立公司之電子郵件及信件、美國101
    公司傳送予勇立公司之電子郵件及修繕報價單、託運單、進
    口收現單等證物，及證人劉智芳、孫天平、蔡學欣之證詞逐
    一予以審酌論述（見原確定判決 4至10頁即本院卷38至45頁
    ），並敘明「本件因事證已臻明確，勇立公司與美國 101公
    司其餘往來之電子郵件、機械手臂之測試檢驗單、證人楊雅
    策、乙○○之證言及兩造其餘攻擊防禦方法、所提之證據資
    料等，經審酌後，核與判決結果不生影響…」（見原確定判
    決11頁即本院卷45頁），而為不利於再審原告之認定，自無
    就重要證物漏未斟酌之可言。是再審原告以原確定判決漏未
    斟酌重要證物，具有民事訴訟法第 497條所規定之再審事由
    云云，亦屬無據。
四、綜上所述，再審原告主張原確定判決具有民事訴訟法第 496
    條第1項第1款及第 497條所規定之再審事由，為全不足取。
    從而再審原告執此提起本件再審之訴為顯無再審理由，爰不
    經言詞辯論，以判決駁回之。
五、據上論結，本件再審之訴為顯無理由，依民事訴訟法第 502
    條第2項、第78條，判決如主文。
中    華    民    國    97    年    1     月    29    日
                  民事第六庭
                      審判長 法  官 林鄉誠
                             法  官 許紋華
                             法  官 梁玉芬
正本係照原本作成。
不得上訴。
中    華    民    國    97    年    1     月    31    日
                             書記官 常淑慧


司法院資訊處製作；財團法人民間司法改革基金會備份。
